臺灣彰化地方法院刑事判決　　　　　　　　　　　　　九十一年度訴字第四七八號
　　公　訴　人　臺灣彰化地方法院檢察署檢察官
　　被　　　告　丙○○
　　被　　　告　丁○○
　　指定辯護人　本院公設辯護人 乙○○
右列被告因強盜案件，經檢察官提起公訴（九十年度偵字第七六五九號），本院判決
如左：
        主  文
丙○○、丁○○共同意圖為自己不法之所有，攜帶兇器，以強暴、脅迫至使不能抗拒
而取他人之物，各處有期徒刑伍年。
        事 實
一、丙○○、丁○○因缺錢花用，竟基於意圖為自己不法所有之犯意聯絡，共謀強取
    他人財物，先由丙○○在彰化縣大村鄉貢旗村貢旗二巷七之十三號施明嬌住處附
    近，撿取客觀上足以對人之身體、生命產生攻擊危險性之兇器，長約三十公分、
    寬約四公分之鐵片一片，復由丁○○騎乘不知情之友人施明嬌所有之車牌號碼為
    ＹＧＹ─三三五號重型機車附載丙○○，二人並均面戴口罩，尋找下手目標，於
    九十年十月十六日凌晨四時許，二人行至彰化縣員林鎮○○路○段一○○巷口，
    見甲○○獨自一人騎乘機車，機車腳踏板上置放有皮包，丁○○遂騎車趨近甲○○，丙○○則手持前開兇器鐵片抵住甲○○脖子，喝令其將車停於路旁，以此強
    暴、脅迫之方式，致被害人不能抗拒，並伸手強取甲○○所有之皮包（內含有新
    台幣（下同）二千一百元、行動電話、身分證及ＥＸＺ─四三六號行車執照一張
    ），得手後騎車逃逸，因丙○○向丁○○訛稱上開皮包內並無值錢之物，故丁○○並未分得任何財物，皮包內之現金乃全由丙○○取得，現已花用完畢，行動電
    話則由丙○○交由不知情之施金順使用，其餘證件則均已丟棄。嗣因甲○○報警
    處理，經警查獲上開行動電話係由施金順使用，而循線獲悉上情。
二、案經彰化縣警察局員林分局報請台灣彰化地方法院檢察署檢察官偵查起訴。
       理  由
一、右揭事實，業據被告丙○○於偵訊及本院審理時供認不諱，被告丁○○固坦承有
    於上開時、地騎乘機車附載丙○○之事實，惟否認有何共同強盜之犯行，辯稱：
    伊是事後才知道丙○○強取甲○○之皮包云云，然查：被告丁○○於偵查中已供
    稱：「刀子（應係指上開鐵片）何人所有？是丙○○拿的。他在我嫂子施明嬌住
    處拿的。當時因丙○○沒錢，所以邀我去行搶，因為他一直哀求我，我才幫他。
    （為何找上甲○○？）因為丙○○說要行搶，我們就騎機車逛了一圈，逛到大葉
    大學山腳路土地公廟靠近浮圳路處，看到被害人騎機車，丙○○要我將機車騎到
    被害人旁邊，丙○○就將刀子（應係鐵片）壓在被害人脖子上，之後就拿走被害
    人之皮包，當時我都沒有說話。（搶的東西？）搶後我有問丙○○搶到何東西？
    他剛開始不語，後來說皮包內有手機、證件，但沒有現金，之後在警訊中丙○○
    說有現金二千多元，我才知道被丙○○騙了。」等語；復於本院調查時亦供稱：
    「當日是丙○○無聊去找我，是丙○○臨時起意說沒有錢，提議要去行搶，我們
    二人都是臨時起意的。」等語，核予共同被告丙○○於警、偵訊中及本院訊問時
    之供述與被害人甲○○於警、偵訊中之指訴，情節均相符，參以被告等原已駛過
    被害人所騎乘之機車，復又駛回驅近被害人之機車，被告丙○○並拿出長約三十
    公分鐵片，喝令被害人停車，被告丁○○是騎乘機車負載被告丙○○之人，其當
    時豈會對本件強盜之犯行全然不知？其嗣後翻異所辯，實有悖於常情，顯係卸責
    之詞，不足採信。又被告丙○○將所強取之行動電話交付予不知情之施金順使用
    之事實，業經證人施金順於警詢中證述屬實，復有贓物認領保管單及照片等附卷
    可稽。再按被告二人均係身強力壯之年輕男子，於深夜尋找落單女子為強取財物
    之目標，並以足以傷人身體生命之長約三十公分、寬約四公分之兇器鐵片，對之
    施以強暴、脅迫，而強取被害人之財物，是於客觀上，彼時被害人當處於不能抗
    拒之狀態，況被害人甲○○於偵查中已指稱：伊當時感到害怕，且沒法反抗等語
    ，顯見當時被告等之行為確已使被害人達到無法抗拒之程度。從而，本件事證明
    確，被告等犯行均洵堪認定。
二、按本件被告等持以強取被害人財物之鐵片雖已丟棄而未扣案，然依被告丙○○之
    供述：該鐵片長約三十公分、寬約四公分，足認該鐵片應有相當之重量，且鐵片
    質地堅硬，參以被害人所指述：該鐵片感覺上像是刀子，架在伊脖子上很痛等語
    ，堪認對人之生命、身體可造成危險，客觀上已可供兇器之用。次按懲治盜匪條
    例於四十六年六月五日修正公布，刪除第八條施行期間一年及第十條依特種刑事
    案件訴訟條例審理之規定，其原第九條改為第八條，第十一條改為第九條。修正
    前本條例全部內容，曾經立法院民刑商法委員會審查，認尚有繼續沿用之必要，
    始改採為新法之全部條文，並重新調整條次，形式上雖是「修正」，實質上係明
    白確認懲治盜匪條例已從臨時性舊法改制為常態性之刑事特別法，等同於制定新
    法。因此，懲治盜匪條例重新立法之合法性，應不因修正前曾施行期滿始以命令
    展期而有影響，合先敘明。又被告二人行為後，懲治盜匪條例業於九十一年一月
    三十日公布廢止，刑法第三百三十條則於同日修正公布，按懲治盜匪條例之廢止
    ，與刑法強盜罪等相關條文之修正，係同時公布，立法目的在以修正後之刑法取
    代懲治盜匪條例，避免修正前之刑法發生中間法之效力，故懲治盜匪條例雖已廢
    止，然因廢止前後均有刑罰規定，應屬刑法第二條第一項之行為後法律之變更，
    而非刑罰廢止，依刑法第二條第一項規定，自應就被告等行為時有效之懲治盜匪
    條例與裁判時之修正後新刑法比較適用，至於修正前之刑法既非中間法，即不生
    比較問題。查懲治盜匪條例第五條第一項第一款之罪之法定刑為無期徒刑或七年
    以上有期徒刑，修正後刑法第三百三十條第一項之罪之法定刑為七年以上有期徒
    刑，以修正後刑法第三百三十條第一項之罪之刑度較輕，自應適用修正後刑法第
    三百三十條第一項之罪處斷。是被告二人攜帶兇器強取他人財物，核渠等所為係
    犯修正後刑法第三百三十條第一項之攜帶兇器強盜罪，公訴意旨漏未斟酌此點，
    而認被告等係犯修正後刑法第三百二十八條第一項之強盜罪，尚有未洽，惟其基
    本事實同一，本院自應予審理，並變更其起訴法條。被告二人就上開犯行，有犯
    意聯絡及行為分擔，應論以共同正犯。又查本件被告所犯之加重強盜罪之最低法
    定刑為七年以上有期徒刑，雖被告等行徑固屬不該，應予懲戒。惟揆諸渠等犯罪
    情狀及施暴手段之態樣、所得之財物僅二千一百元，且被告丙○○犯後已坦承示
    悔等情節，縱使依修正後刑法第三百三十條第一項加重強盜罪規定之最輕刑度量
    處，仍嫌有「情輕法重，罪刑不相當」之情形，爰依刑法第五十九條之規定，酌
    減其刑。爰審酌被告等前已有多次竊盜前科，素行不良，且其正直年輕力壯之時
    ，不思上進，反以暴力強盜他人財物，嚴重危害社會安全秩序，惡性非輕，惟念
    其並未實際傷害被害人暨渠等犯後之態度等一切情狀，分別量處如主文所示之刑
    ，以示懲儆。
據上論斷，應依刑事訴訟法第二百九十九條第一項前段、第三百條，刑法第二條第一
項前段、第二十八條、修正後刑法第三百三十條第一項、第五十九條，判決如主文。
本案經檢察官吳怡盈到庭執行職務
中      華      民      國    九十一    年      六      月     十一     日
                              臺灣彰化地方法院刑事第一庭
                                    審判長法      官  葉  榮  郎
                                          法      官  洪  志  賢
                                          法      官  簡  璽  容
右正本證明與原本無異。
如不服本判決，應於判決送達後十日內向本院提出上訴狀（須附繕本）。
告訴人或被害人對於判決如有不服具備理由請求檢察官上訴者，其上訴期間之計算係
以檢察官收受判決正本之日期為準。
                                          法院書記官  王  惠  嬌
中      華      民      國    九十一    年      六      月     十二     日
刑法第三百三十條
犯強盜罪而有第三百二十一條第一項各款情形之一者，處五年以上十二年以下有期徒
刑。
前項之未遂犯罰之。
刑法第三百二十一條
犯竊盜罪而有左列情形之一者，處六月以上五年以下有期徒刑：
一、於夜間侵入住宅或有人居住之建築物、船艦或隱匿其內而犯之者。
二、毀越門扇、牆垣或其他安全設備而犯之者。
三、攜帶兇器而犯之者。
四、結夥三人以上而犯之者。
五、乘火災、水災或其他災害之際而犯之者。
六、在車站或埠頭而犯之者。
前項之未遂犯罰之。
